臺灣彰化地方法院交通事件裁定　　　 100年度交聲字第489號
原處分機關
即移送機關　交通部公路總局臺中區監理所彰化監理站
異　議　人
即受處分人　江松益
上列受處分人因違反道路交通管理處罰條例案件，對於交通部公
路總局臺中區監理所彰化監理站民國100年3月3日所為之處分（
彰監四字第裁64-I00000000號裁決書），聲明異議，本院裁定如
下：
    主  文
異議駁回。
    理  由
一、聲明異議意旨略以：異議人因酒後駕車之公共危險等案件，
    業經本院刑事判決判處應執行有期徒刑10月，緩刑4年確定
    在案，惟監理機關已另向異議人裁處罰鍰新臺幣49,500元，
    實無一事二罰之必要，原處分顯有違誤，為此聲明異議，請
    求撤銷原處分等語。
二、依本件違規案件發生時有效之「違反道路交通管理事件統一
    裁罰基準及處理細則（民國94年08月31日修正）」第48條第
    1 項規定：「違反道路交通管理事件，行為人認為舉發之事
    實與違規情形相符者，得於接獲通知單後，親自或委託他人
    持該通知單，不經裁決向指定之處所，逕依裁罰基準執行並
    繳納罰鍰結案」，同裁罰基準及處理細則第58條第2 項規定
    ：「依本細則第48條第1 項辦理經繳納罰鍰結案後逾20日不
    得再提出異議」（修正後現行條文已移列至第59條第2 項，
    法規文字並修正為：「依第48條第1 項辦理經繳納罰鍰後，
    若有不服者，得於20日內向處罰機關陳述」）。準此，員警
    製發之舉發違規道路交通管理事件通知單，如異議人向指定
    處所繳納結案者，事實上亦發生裁罰效果及執行力，自不能
    謂非行政處分。又細譯上述「道路交通管理事件統一裁罰基
    準及處理細則」第48條第1 項及第58條第2 項之文義，可知
    違反道路交通管理事件之行為人，逕依裁罰基準執行繳納罰
    鍰，得視為結案，毋庸由交通監理、裁決機關裁決者，必以
    行為人「認為舉發之事實與違規情形相符者」為限。是倘行
    為人雖依照裁罰標準繳納罰鍰，然仍認為舉發事實與違規情
    形不符，而有爭執聲明不服者，即與上開規定不符，此時，
    交通監理、裁決機關仍須依照有關行政程序調查事實並為裁
    決，亦即該違反道路交通管理事件並不當然因此結案。換言
    之，異議人於繳納罰鍰後，如有不服，應於結案後20日內向
    處罰機關提出陳述，若未依期限提出陳述，視為異議人認為
    舉發之事實與違規情形相符，而喪失異議權，不得向法院聲
    明異議（臺灣高等法院臺中分院97年度交抗字第651 號、97
    年度交抗字第1239號、97年度交抗字第265 號、臺灣高等法
    院99年度交抗字第2002號、99年度交抗字第1049號裁定參照
    ）。
三、經查：異議人江松益於94年11月15日晚間酒後駕駛車牌號碼
    SA-3011 號自小客車，於同日晚間10時許，途經彰化市○○
    路與聖安路路口時，追撞案外人吳依蒨所騎乘車輛而發生車
    禍，造成案外人吳依蒨受傷未停車救護，逕自左轉聖安路欲
    駛離現場，因不勝酒力而撞擊聖安路上之電線桿而翻覆稻田
    中，經送醫後，驗得異議人血液酒精濃度換算呼氣酒測值為
    每公升高達1.45毫克，嗣經彰化縣警察局彰化分局員警以異
    議人有「酒後駕車酒精濃度超過規定標準」之違規行為，而
    掣開彰警交字第I00000000 號舉發違反道路交通管理事件通
    知單予以舉發（以下簡稱舉發通知單），異議人於收受上開
    舉發通知單後，不待裁決，已於94年11月25日自動繳納49,5
    00元罰鍰結案等情，有彰化縣警察局舉發違反道路交通管理
    事件通知單、本院95年度交訴字第33號刑事判決書、原處分
    機關彰監四字第裁64-I00000000號裁決書及本院公務電話紀
    錄單各1 紙在卷可稽。揆諸首揭說明，異議人既已於94年11
    月25自動繳納49,500元罰鍰結案，如有不服，應於繳納罰款
    完畢後20日內向監理機關提出陳述，若未依期限提出陳述，
    則喪失異議權。本件異議人遲至5 年多後，始對該處分不服
    向原處分機關為陳述，其異議權早已喪失，故異議人之異議
    自難謂合於法律上之程式，應予駁回。
據上論斷，應依道路交通管理處罰條例第87條第2項、道路交通
事件處理辦法第17條前段，裁定如主文。
中    華    民    國  100     年    7     月    11    日
                  交通法庭        法  官  黃玉齡
以上正本證明與原本無異。
如不服本裁定，應於裁定送達後5日內向本院提出抗告狀 (須附
繕本 )。
中    華    民    國  100     年    7     月    11    日
                                  書記官  黃鏽金